臺灣臺南地方法院家事判決　　　　　　　 95年度婚字第817號
原　　　告　甲○○○
被　　　告　乙○○
上列當事人間請求離婚事件，經本院於民國96年11月15日言詞辯
論終結，判決如下：
    主      文
准原告與被告離婚。
訴訟費用新臺幣參仟元由被告負擔。
    事實及理由
一、本件原告起訴主張：
  (一)兩造於61年12月23日間結婚，育有子女三人，目前皆已成年
    ，兩造目前婚姻關係存續中。原告因婚後發現與被告意見、
    個性嚴重不合，難營婚姻之共同生活，不得不於72年間遷出
    兩造共同住所，此後兩造即未共同生活。期間被告未曾有過
    挽回之心，且未加聞問，顯見兩造間已無感情，亦無相互扶
    持及誠摰之相處以維持此段婚姻之意願，任何人處於此一情
    況亦將喪失維持婚姻之意欲。
  (二)按民法第1052條第2項前段規定：「有前項以外之重大事由
    ，難以維持婚姻者，夫妻之一方得請求離婚。」而婚姻是否
    難以維持，應斟酌破壞夫妻共同生活之具體情事，是否客觀
    上達於動搖夫妻之共同生活，致夫妻已喪失維持婚姻之意欲
    以為斷（最高法院86年度第2次民事庭會議決議、87年度臺
    上字第2495號判決參照）。足見婚姻既係以夫妻之共同生活
    為目的，配偶即應互相協力保持其共同生活之圓滿及幸福，
    因而夫妻應相互扶持以增進情感和諧及誠摰之相處，此為維
    持婚姻基礎，若此基礎不復存在，致夫妻無法共同生活，無
    復合可能者，即應認有難以維持婚姻之重大事由存在。次按
    ，婚姻係男女以終生生活為目的之共同生活關係，此共同生
    活體，倘事實上已經分居而各自獨立生活，雙方誠摰互信之
    感情基礎，可認不復存在，而構成難以維持婚姻之重大事由
    。蓋同居及互相扶助乃夫妻關係最重要之基礎，捨此則難期
    婚姻關係之穩定與健全。此觀臺灣臺北地方法院90年度婚字
    第411號民事判決要旨：「雙方因理念上之重大差異，事實
    上已經各自獨立生活多年，雙方誠摰互信之感情基礎，已經
    不復存在，依一般人之生活經驗，顯然難期修復，雙方共同
    生活的婚姻目的已經不能達成，而其事由之發生，依一般社
    會感情，尚難認為應完全歸責於夫妻之一方時，應可認係民
    法第1052條第2項所定難以維持婚姻之重大事由，而許夫妻
    雙方為離婚之請求」。
  (三)兩造自72年分居迄今已23年，雙方實質上並無共同生活之事
    實與意願，兩造之情義早已消磨怠盡，兩造長期分居，徒有
    夫妻之名，而無夫妻之實，婚姻已生破綻無回復希望。又兩
    造分居23年之重大事由，既單純係因兩造觀念、個性不合之
    事由所致，應認兩造均有同等程度之可歸責性（臺灣高等法
    院90年度家上字第317號判決、最高法院92年度臺上字第249
    2 號裁定參照）；而有責程度相同時，雙方均得請求離婚（
    最高法院90年度臺上字第2215號判決參照）是以原告自得依
    民法第1052條第2項規定請求判決與被告離婚等情。並聲明
    ：
    准原告與被告離婚。
二、被告則以：
  (一)原告所述實在，當時是因為小事情才離開，當時有婆媳問題
    ，我們之間也有問題，我當時也有一個月8萬多給他們，被
    告有跟小孩子往來，在過年時，會帶小孩子回去，跟小孩子
    一直有往來，但與原告無往來，這二十多年雖沒有往來，但
    還是多少有聯絡。但被告希望不要離婚，小孩子也都大了，
    以後在提親等事上面會很麻煩。
  (二)原告提起本件離婚訴訟後，被告有找原告談請他回來共同生
    活，原告不願意，原告認為兩人已經很久沒有在一起，已經
    無法共同生活等語，資為抗辯。並聲明：原告之訴駁回。
三、兩造不爭執之事實：
  (一)兩造於61年12月23日結婚，育有子女三人，目前皆已成年，
    兩造目前婚姻關係存續中。
  (二)兩造因意見、個性不合，原告於72年間遷出兩造共同住所，
    此後兩造即未共同生活，分居迄今已23年之久。
四、得心證之理由：
    於茲應審究者為，兩造分居23年是否構成民法第1052條第2
    項難以維持婚姻之重大事由，原告得請求判決離婚？茲將本
    院得心證之理由分述如下：
  (一)按夫妻間有民法第1052條第1項所列各款以外之重大事由，
    而難以維持婚姻者，夫妻之一方得請求離婚，民法第1052條
    第2項定有明文。又按婚姻係以誠摯相愛地共同生活為基礎
    ，若此基礎已動搖，則婚姻關係即屬破裂，基於近代離婚法
    立法例大多由有責主義而至破綻主義之趨勢，法院即應認定
    該情形屬難以維持婚姻之重大事由。次按，夫妻均有民法第
    1052條第1項所定情形之一時，雙方各得向法院請求離婚，
    不能以請求之一方亦有判決離婚原因，即謂其不得訴請離婚
    ；同條第2項但書規定難以維持婚姻之重大事由應由夫妻之
    一方負責者，僅他方得請求離婚，係為公允而設，故難以維
    持婚姻之重大事由，夫妻雙方均須負責時，應比較衡量雙方
    之有責程度，僅責任較輕之一方，得向責任較重之他方請求
    離婚，有責程度相同時，雙方均得請求離婚，始符公平（參
    照最高法院90年度臺上字第2215號判決）。
  (二)原告主張兩造因意見、個性不合，原告於72年間遷出兩造共
    同住所，此後兩造即未共同生活，分居迄今已23年之久之事
    實，為被告所不爭執，並經原告提出除戶戶籍資料為證，堪
    信為真實。次查，兩造既因意見、個性不合，造成分居迄今
    23年，被告既未舉證證明兩造意見、個性不合係因原告偏差
    行為所致及原告可責性較重，應認為兩造均有同等程度之可
    歸責性。查，兩造分居迄今23年之久，分居期間雖有聯絡，
    惟二人彼此間已無密切往來，亦均未尋求復合或再度共同生
    活，被告雖陳明不希望離婚，惟其理由係因恐離婚造成子女
    提親等事之不便，並非因兩造間仍存有夫妻感情，則兩造間
    分居及各自獨立生活達23年之久之事實，客觀上已使兩造共
    同生活所需誠擎的互敬互愛之基礎不復存在，應認為兩造婚
    姻已生破綻，且該事由兩造之有責程度相同，參諸前開說明
    ，應構成民法第1052條第2項難以維持婚姻之重大事由，原
    告依上開規定，請求判決離婚，依法並無不合，應予准許。
五、從而，原告依民法第1052條第2項規定，請求判決兩造離婚
    ，即屬有據，應予准許。
六、本件訴訟費用應由被告負擔。經查，原告支出第一審訴訟費
    用（裁判費）3,000元，應由被告負擔，爰確定如主文第二
    項所示。
七、據上論結，本件原告之訴為有理由，依民事訴訟法第78條、
    第87條第1項，判決如主文。
中　　華　　民　　國　　96　　年　　11　　月　　16　　日
                  家事法庭    法　官　鄭  彩  鳳
以上正本係照原本作成。
如對本判決上訴，須於收受判決正本送達後20日內向本院提出上
訴狀，並繳納上訴費及附具繕本。
中　　華　　民　　國　　96　　年　　11　　月　　16　　日
                              書記官　 黃 心  怡
